【裁判字號】    98,交聲,2468
【裁判日期】    980928
【裁判案由】    聲明異議
【裁判全文】
臺灣臺中地方法院交通事件裁定        98年度交聲字第2468號
原處分機關  交通部公路總局臺中區監理所豐原監理站
異  議  人
即受處分人  河北運輸有限公司
代  表  人  甲○
代  理  人  乙○○
上列異議人因違反道路交通管理處罰條例案件，對於交通部公路
總局臺中區監理所豐原監理站民國98年7月15日所為之處分（豐
監稽違字第裁63-Z00000000號），聲明異議，本院裁定如下：
    主    文
原處分撤銷。
河北運輸有限公司不罰。
    理    由
一、聲明異議意旨略以：異議人即受處分人 (下稱受處分人)河
    北運輸有限公司因該公司所有車牌號碼599-GU號營業貨運曳
    引車，於民國98年6月9日，由證人即駕駛人丙○○駕駛該車
    至位於高雄之龍慶鋼鐵企業股份有限公司 (下稱龍慶公司)
    載運鋼筋，欲返回臺中以交付鋼筋予臺中縣外埔鄉之鎧全鐵
    材製品股份有限公司 (下稱鎧全公司)，嗣於同日14時26分
    ，行經國道一號高速公路北向218.3公里員林地磅站時，因
    載運鋼筋超重，經過磅總重為38.82公噸，核重35公噸，超
    重3.82公噸，遭警認受處分人有違反道路交通管理處罰條例
    第29條之2第1項之違規情事，而製單舉發，嗣原處分機關交
    通部公路總局臺中區監理所豐原監理站 (下稱原處分機關)
    仍認前開違規屬實，乃於98年7月15日以豐監稽違字第裁63-
    Z00000000號裁決書，裁處受處分人新臺幣 (下同）1萬4千
    元罰鍰，並記汽車違規紀錄1次。惟受處分人所有上開營業
    貨運曳引車，當天在高雄出廠時會磅重量為38.32公噸，嗣
    行駛國道一號高速公路，於行經岡山、新市、新營、斗南等
    收費站，會磅時均符合規定，惟行至員林收費站，會磅2次
    重量各為38.82公噸及38.68公噸，證人丙○○即刻向舉發員
    警提出龍慶公司之出貨單 (磅重為38.32公噸)，並請求一同
    至員林西門地磅行再會磅1次，卻被舉發員警拒絕，仍開立
    通知單 (俗稱罰單)加以舉發，證人丙○○為釐清事實，旋
    至員林西門電子地磅行過磅後，總重為38.19公噸，嗣該車
    返回臺中交貨時磅重亦為38.2公噸，仍未逾38.5公噸之應舉
    發之範圍，因此認原處分顯有違誤，請求撤銷原處分云云。
二、按汽車裝載貨物超過核定之總重量、總聯結重量者，處汽車
    所有人罰鍰，並記汽車違規紀錄1次，其應歸責於汽車駕駛
    人時，除依第3項規定處汽車駕駛人罰鍰及依第63條第1項第
    2款規定記點外，並記該汽車違規紀錄1次；有前2項規定之
    情形者，應責令改正或當場禁止通行，並處1萬元罰鍰，超
    載10公噸以下者，以總超載部分，每1公噸加罰1千元；超載
    逾10公噸至20公噸以下者，以總超載部分，每1公噸加罰2千
    元；超載逾20公噸至30公噸以下者，以總超載部分，每1公
    噸加罰3千元；超載逾30公噸者，以總超載部分，每1公噸加
    罰5千元。未滿1公噸以1公噸計算。道路交通管理處罰條例
    第29條之2第1項、第3項固定有明文。惟按行為人駕駛汽車
    裝載貨物超過核定之總重量或總聯結重量，未逾10/100，而
    未嚴重危害交通安全、秩序或發生交通事故，且情節輕微，
    以不舉發為適當者，交通勤務警察或依法令執行交通稽查任
    務人員得對其施以勸導，免予舉發，則為違反道路交通管理
    事件統一裁罰基準及處理細則第1項第13款亦有明文規定。
三、經查：
(一)於98年6月9日，車牌號碼599-GU號營業貨運曳引車在龍慶公
    司載運鋼筋之出廠總重為38.32公噸；嗣因遭警舉發，乃於
    同日15時25分至彰化縣埔心鄉之員林西門電子地磅行，磅得
    總重為38.19公噸；嗣於同日16時49分，將該批鋼筋載至鎧
    全公司交貨時，過磅總重為38.2公噸等情，有龍慶公司出貨
    單、員林西門電子地磅行磅單、鎧全公司進貨秤量單（影本
    )各1紙附卷可稽。而該車於載運鋼筋後之行駛路線確為沿國
    道一號高速公路行駛，並行經岡山、新市、新營、斗南、員
    林等收費站乙節，此有遠傳電收股份有限公司 (ETC)出具之
    傳真1紙在卷可憑。而該車當天除遭舉發本件違規超載外，
    並無其他違規遭舉發之案件等情，亦有原處分機關98年8月
    20日中監豐字第0980013811號函1紙附卷可按。是該車當天
    既載運同一批鋼筋，行經國道一號高速公岡山、新市、新營
    、斗南等收費站時，均無違規超載遭舉發之紀錄，則該車行
    經員林收費站時，其載重是否確已達38.82公噸 (即38.5公
    噸以上)之應舉發總重，實非無疑。
(二)又員林收費站北上地磅固定地秤之最大秤量為50000公斤 (
    即50公噸)，檢定標尺分度為20KG(即0.02公噸)，固經經濟
    部標準檢驗局檢定合格，有該局度量衡器檢定合格證書影本
    1紙在卷可憑。惟按該局公告之「衡器檢定檢查技術規範」4
    .17.2 則規定有「固定地秤之公差為負載秤量之1/1000。但
    負載秤量之1/1000小於檢定標尺分度值時，以其檢定標尺分
    度值為公差」，依此計算員林收費站北上地磅固定地秤之公
    差值應為50公斤 (即0.05公噸)甚明。
(三)另證人丙○○於本院訊問時已到庭結證稱：「 (法官問：98
    年6月9日有無駕駛受處分人599-GU號車輛載運鋼筋，行駛國
    道一號高速公路遭舉發？)答：有。(法官問：當天情形為何
    ？)答：過員林收費站，車輛經過地磅時，警察就把我攔下
    來，說我超載，當時第1次磅起來是38噸680公斤，約隔10分
    鐘，我要求要磅第2次，結果第2次磅起來是38噸820公斤更
    重，我說你們地磅就不準了，當天我是從高雄出發，也沒有
    加油，車輛應該會更輕，我就拿出廠單給警察看，警察就說
    ，他們的地磅最準，我說我車輛出廠，並沒有超載，你們地
    磅磅2次，結果都不一樣。(法官問：當天行駛的路線？）答
    ：從高雄出發，走省道接國道一號高速公路往北，經過5個
    收費站，我行經岡山、新市、新營、斗南收費站時，只有1
    個地磅站沒有開，其他3個收費站都有過磅（按：均未逾舉
    發重量而放行）。我有問員林收費站人員，過磅如果合格，
    有無資料，員林收費站人員說，如果合格的話，不會留下資
    料，直接放行」等語。是該車當天在員林收費站地磅站先後
    2次磅得之總重各為38.82公噸及38.68公噸，其間已相差高
    達0.14公噸，顯逾該站固定地秤合格公差值50公斤 (即0.05
    公噸)甚多，自難認該固定地秤於當日仍具有正確合格之衡
    量性能，至為明確，不得徒憑該固定地秤之磅重結果 (38.8
    2公噸）遽為受處分人不利之認定。
(四)至上開營業貨運曳引車當日載運鋼筋之總重固介於38.19公
    噸至38.32公噸之間，惟尚未超過核定總重量35公噸之10/10
    0 (即3.5公噸)，且查無其他證據證明該車當日有嚴重危害
    交通安全、秩序或發生交通事故等情，堪認尚屬情節輕微，
    由舉發員警對其施以勸導即足，自以不舉發為適當，而免予
    舉發方是。
四、綜上所述，受處分人所有上開營業貨運曳引車載運鋼筋，其
    總重尚未達應予舉發之程度，原處分機關不察，仍逕行裁決
    科處受處分人上開裁罰，顯有違誤。本件聲明異議為有理由
    ，自應由本院將原處分撤銷，並諭知受處分人不罰，以資適
    法。
五、據上論斷，應依道路交通管理處罰條例第87條第2項，道路
    交通案件處理辦法第20條前段，裁定如主文。
中    華    民    國   98     年     9    月    28    日
                        臺灣臺中地方法院交通法庭
                                法  官  丁智慧
上正本證明與原本無異。
如不服本裁定，應於送達後5日內，向本院提出抗告狀。
                                書記官  林錦源
中    華    民    國    98    年    9     月    28    日


司法院資訊處製作；財團法人民間司法改革基金會備份。
